【裁判字號】    92,上訴,727
【裁判日期】    920327
【裁判案由】    偽造文書等
【裁判全文】
臺灣高等法院刑事判決                          九十二年度上訴字第七二七號
    上  訴  人  臺灣臺北地方法院檢察署檢察官
    被      告  甲○○
右上訴人因被告偽造文書等案件，不服臺灣臺北地方法院九十二年訴字第二七號，中
華民國九十二年一月三日第一審判決（起訴案號：臺灣臺北地方法院檢察署九十年偵
字第六一一四號），提起上訴，本院判決如左：
    主  文
原判決撤銷，發回台灣台北地方法院。
    理  由
一、公訴意旨略以：被告甲○○基於概括犯意，意圖為自己不法之所有，連續於民國
    八十九年九月三十日下午九時三十分許、八十九年十月二日上午十時三十八分許
    ，在臺北縣土城市○○路○段一九三號寶琪銀樓，未經乙○○○同意，持乙○○
    ○交付之卡號0000000000000000中國信託商業銀行信用卡，向寶琪銀樓行使並購
    買價值新臺幣（下同）一萬五千元、一萬零五百五十元之金飾，而在簽帳單上偽
    造「乙○○○」之簽名使寶琪銀樓陷於錯誤，交付上開金飾，足生損害於寶琪銀
    樓、乙○○○及發卡銀行中國信託商業銀行。嗣經乙○○○報警循線查獲上情。
    因認被告甲○○所為，係犯刑法第二百十六條、第二百十條行使偽造私文書及第
    三百三十九條第一項之詐欺取財罪嫌等語。
二、原判決略以：本件被告甲○○之住所係在臺北縣土城市○○街四巷十七號三樓，
    有法務部戶役政連結作業系統個人基本資料查詢表二紙在卷可稽（見九十年度偵
    字第六一一四號卷第五十三頁及原法院九十一年度簡字第一四七九號卷第十二頁
    ）；居所係在臺北縣土城市○○街四巷十九號三樓，復據被告於警訊中陳明在卷
    （見原審卷九十年九月二十八日訊問筆錄），而被告又未因本件受羈押。且本件
    被告刷卡、簽寫簽帳單及取得財物之處為臺北縣土城市○○路○段一九三號寶琪
    銀樓，另被告於警訊中復陳稱：伊取得金飾後，在土城市賣給某金飾店等語（見
    前揭偵卷第十四頁），則被告之犯罪地係在臺北縣土城市。綜上，本案之犯罪地
    、被告之住居所或所在地俱不在原法院轄區，該院並無管轄權，原法院乃不經言
    詞辯論，逕為諭知管轄錯誤之判決，並將全案移送於被告住居所及犯罪地所在之
    管轄臺灣板橋地方法院，固非無見。
三、惟按，案件由犯罪地或被告之住所、居所或所在地之法院管轄，為刑事訴訟法第
    五條第一項所明定，所謂犯罪地，參照刑法第四條規定，應包括行為地與結果地
    兩者而言。又詐欺罪為結果犯，其既遂、未遂之區別，以本人或第三人之物已否
    交付為準。本件發卡銀行因為寶琪銀樓接受刷卡，必須支付寶琪銀樓刷卡金額，
    亦為被告施用詐術之被害人，是犯罪之結果地自應包含發卡銀行所在地，而本件
    中國信託銀行營業處所在台北市○○區○○路三號，屬原法院管轄之區域，原法
    院應有管轄權，原法院未察，逕為諭知管轄錯誤之判決，於法尚有未合。公訴人
    上訴意旨據以指摘原判決不當，為有理由，應由本院將原判決撤銷發回原法院為
    適法之裁判，並不經言詞辯論為之。
據上論斷，應依刑事訴訟法第三百六十九條第一項但書、第三百七十二條，判決如主
文。
中      華      民      國    九十二    年      三      月    二十七    日
                        臺灣高等法院刑事第七庭
                            審判長法  官  吳  啟  民
                                  法  官  施  俊  堯
                                  法  官  蘇  隆  惠
右正本證明與原本無異。
如不服本判決，應於收受送達後十日內向本院提出上訴書狀，其未敘述上訴之理由者
並得於提起上訴後十日內向本院補提理由書（均須按他造當事人之人數附繕本）。
                                  書記官  周  素  秋
中      華      民      國    九十二    年      三      月    二十七    日


司法院資訊處製作；財團法人民間司法改革基金會備份。
